臺灣臺中地方法院刑事裁定
111年度聲字第742號
聲  請  人  臺灣臺中地方檢察署檢察官
受  刑  人  蔡富卿


                    （現於法務部○○○○○○○○○○○執行中）
上列聲請人因受刑人數罪併罰有二裁判以上，聲請定其應執行之
刑（111年度執字第2263號、111年度執聲字第479號），本院裁
定如下：
    主  文
蔡富卿所犯如附表所示之罪所處之刑，應執行有期徒刑壹年伍月
。
    理  由
一、聲請意旨略以：受刑人蔡富卿因不能安全駕駛致交通危險罪
    案件，先後經判決確定如附表，應依刑法第53條及第51條第
    5款之規定，定其應執行之刑，爰依刑事訴訟法第477條第1 
    項之規定聲請裁定等語。
二、按數罪併罰，有2裁判以上者，依刑法第51條規定，定其應
    執行之刑；宣告多數有期徒刑者，於各刑中之最長期以上，
    各刑合併之刑期以下，定其刑期。但不得逾30年，刑法第53
    條、第51條第5款分別定有明文。復按數罪併罰之定應執行
    之刑，係出於刑罰經濟與責罰相當之考量，並非予以犯罪行
    為人或受刑人不當之利益，為一種特別的量刑過程，相較於
    刑法第57條所定科刑時應審酌之事項係對一般犯罪行為之裁
    量，定應執行刑之宣告，乃對犯罪行為人本身及所犯各罪之
    總檢視，除應考量行為人所犯數罪反應出之人格特性，並應
    權衡審酌行為人之責任與整體刑法目的，包含各別刑罰規範
    之目的、輕重罪間體系之平衡、整體犯罪非難評價、各行為
    彼此間之偶發性、與被告前科之關聯性、各行為所侵害法益
    之專屬性或同一性、數罪對法益侵害之加重效應、罪數所反
    映之被告人格特性與犯罪傾向、社會對特定犯罪例如一再殺
    人或販毒行為處罰之期待等因素，在量刑權之法律拘束性原
    則下，依刑法第51條第5 款之規定，採限制加重原則，以宣
    告各刑中之最長期為下限，各刑合併之刑期為上限，但最長
    不得逾30年，資為量刑自由裁量權之外部界限，並應受法秩
    序理念規範之比例原則、平等原則、責罰相當原則、重複評
    價禁止原則等自由裁量權之內部抽象價值要求界限之支配，
    使以輕重得宜，罰當其責，俾符合法律授與裁量權之目的，
    以區別數罪併罰與單純數罪之不同，兼顧刑罰衡平原則（最
    高法院96年度台上字第7583號、100年度台上字第21號判決
    意旨可資參照）。再者，法院於酌定執行刑時，不得違反刑
    法第51條之規定，並應體察法律規範之目的，謹守法律內部
    性界限，以達刑罰經濟及恤刑之目的。法院依刑法第51條第
    5 款定執行刑者，宜注意刑罰邊際效應隨刑期而遞減及行為
    人所生痛苦程度隨刑期而遞增之情形，並考量行為人復歸社
    會之可能性，妥適定執行刑。執行刑之酌定，並宜綜合考量
    行為人之人格及各罪間之關係；審酌各罪間之關係時，宜綜
    合考量數罪侵害法益之異同、對侵害法益之加重效應及時間
    、空間之密接程度，各罪間之獨立程度較高者，法院宜酌定
    較高之執行刑，但仍宜注意維持輕重罪間刑罰體系之平衡，
    民國107年8月7日司法院院台廳刑一字第1070021860號函訂
    定並自即日生效之「刑事案件量刑及定執行刑參考要點」第
    22、23、24點規定可供參考。
三、經查：
  ㈠受刑人蔡富卿因犯如附表所示之罪，經本院先後判處如附表
    所示之刑，均分別確定在案，有受刑人之臺灣高等法院被告
    前案紀錄表及如附表所示各罪之判決書各1份附卷可稽。茲
    聲請人以本院為犯罪事實最後判決之法院聲請定應執行之刑
    ，聲請人認應依刑法第53條、第51條第5款規定聲請定其應
    執行之刑，本院審核認本件聲請與首揭法條規定尚無不合，
    應予准許。
  ㈡而本案受刑人所犯數罪均為不能安全駕駛致交通危險罪案件
    ，觀諸受刑人之前案科刑紀錄均為不能安全駕駛致交通危險
    罪，除本案經聲請人聲請定應執行刑之2罪外，尚有4次不能
    安全駕駛致交通危險罪案件經判決確定在案，自民國95年迄
    今已達6次，侵害者為公共安全法益，有潛在侵害個人法益
    之風險，法益侵害程度之嚴重性與一般案件不可同視，顯見
    受刑人漠視我國禁止酒後駕車之禁令，一而再再而三重蹈覆
    轍。酒後駕車於我國已係零容忍，無任何理由得允許飲酒後
    駕駛動力交通工具，受刑人之僥倖心態不可長。又數罪併罰
    之定應執行刑固有刑罰經濟與責罰相當之考量，然仍需考量
    刑罰體系之平衡，確實反應被告之應受非難程度，不得反而
    藉由定應執行刑實質上減免被告所犯應受之評價。為維持受
    刑人之責任與刑罰體系之平衡，參以受刑人所犯各罪獨立性
    程度高，本案聲請人聲請定應執行刑者，受刑人於110年3月
    8日酒後駕車，復於同年8月17日再為酒後駕車犯行，期間相
    隔僅約5月，足認被告漠視國家一再宣導酒後駕車禁令，法
    治意識薄弱。復依最高法院刑事大法庭110年度台抗大字第4
    89號裁定意旨，本院函知受刑人得於文到3日內就本件定應
    執行刑案件具狀陳述意見，惟迄今未見回覆，有本院函文、
    本院送達證書及收狀、收文資料查詢清單各1份在卷可憑（
    見本院卷第17-23頁），已足保障受刑人之陳述意見權。是
    經本院就受刑人所犯各罪進行總檢視，認應定其應執行之刑
    為如主文所示。
據上論斷，應依刑事訴訟法第477條第1項，刑法第53條、第51條
第5款，裁定如主文。
中　　華　　民　　國　　111 　年　　5 　　月　　18　　日
                  刑事第七庭  法  官  王怡蓁
上正本證明與原本無異。
如不服本裁定，應於送達後五日內，向本院提出抗告狀。
                              書記官  黃雅青
中　　華　　民　　國　　111 　年　　5 　　月　　19　　日
附表：受刑人蔡富卿定應執行刑案件一覽表　　　
編      號  1 2 (以下空白) 罪      名  不能安全駕駛致交通危險罪 不能安全駕駛致交通危險罪  宣  告  刑  有期徒刑8月 有期徒刑9月  犯 罪 日 期  110年3月8日 110年8月17日  偵查(自訴)  機關年度案號  臺灣臺中地方檢察署 110年度速偵字第1368號 臺灣臺中地方檢察署 110年度偵字第30562號   最後 事實審 法  院 臺灣臺中地方法院 臺灣臺中地方法院   案  號 110年度交易字第772號 110年度交易字第1771號   判  決 日  期 110年8月13日 110年12月29日  確定 判決 (撤銷緩刑裁定) 法  院 臺灣臺中地方法院 臺灣臺中地方法院   案  號 110年度交易字第772號  110年度交易字第1771號   判決確定日期 110年9月27日 111年2月8日  是否為得易科罰金之案件  否 否  備       註  臺灣臺中地方檢察署 110年度執字第11342號 （110年度執緝字第1692號） 臺灣臺中地方檢察署 111年度執字第2263號